【裁判字號】    90,自,561
【裁判日期】    901221
【裁判案由】    偽造文書
【裁判全文】
臺灣臺北地方法院刑事判決                            九十年度自字第五六一號
    自  訴  人  己○○○
    代  理  人  乙○○
    被      告  壬○○
                丁○○
    共      同
    選任辯護人  陳傳中律師
                林仟雯
    被      告  辛○○
                丙○○
右列被告因偽造文書案件，經自訴人提起自訴，本院判決如左：
    主  文
丁○○明知為不實之事項，而使公務員登載於職務上所掌之公文書，足以生損害於公
眾及他人，處有期徒刑月，如易科罰金，以佰元折算壹日。
壬○○、辛○○、丙○○均無罪。
    事  實
一、丁○○、壬○○、己○○○係臺北市○○區○○段二小段二八三地號土地（下稱
    二八三地號土地）分別共有人，其等持分分別為四分之一、四分之一、二分之一
    ，丁○○明知土地共有人出賣其應有部分時，他共有人得以同一價格優先承購，
    且其與壬○○一同出賣土地持分予辛○○時，共有人己○○○並未放棄優先承購
    權，竟於民國九十年五月二十三日，在臺北市○○街三三六巷十五號四樓丙○○
    代書事務所內，與辛○○簽訂二八三地號土地持分之買賣契約時，向不知情之丙○○代書訛稱該土地持分之優先承購權人己○○○業已放棄優先承購權，利用丙○○在土地所有權移轉登記申請書備註欄上蓋印「優先承買權人已放棄優先承買
    權屬實如有不實，出賣人願負法律責任」等語，切結表示優先承購權人已放棄優
    先承購權，再於同年五月三十日，併同土地移轉登記相關申請資料，提向臺北市
    松山地政事務所申請辦理土地所有權移轉登記，將其與壬○○所有之二八三地號
    土地持分移轉予辛○○，致使承辦公務員依據該不實切結簽註事項，於九十年五
    月三十日初審擬准登記，於翌日即九十年五月三十一日核定准予登記，並於該土
    地所有權移轉登記申請書及臺北市地政規費及其他收入收據裝訂處蓋印「登記申
    請書歸檔騎縫章」，而將該不實切結簽註事項之土地所有權移轉登記申請書附入
    土地登記案卷內，而登載之，足以生損害於己○○○及臺北市松山地政事務所辦
    理所有權移轉登記時審核優先承購事實之正確性。
二、案經己○○○提起自訴。
    理  由
壹、有罪部分：
一、訊據被告丁○○矢口否認涉有自訴人所指之使公務員登載不實事項於公文書犯行
    ，辯稱：伊確已於移轉二八三地號土地持分予辛○○前，通知自訴人行使優先承
    購權；縱認伊未通知自訴人行使優先承購權，伊之行為亦與刑法第二百十四條之
    使公務員登載不實事項於公文書罪名構成要件不符，蓋自訴人之夫庚○○堅指其
    於九十年二月十二日代表自訴人與伊及壬○○簽訂臺北市○○街一七六號一、二
    樓房屋及其法定空地即二八三地號土地之買賣契約時，主觀上之認知係購買二八
    三地號土地全部持分，苟伊嗣後再通知自訴人行使優先承購權，自訴人必將爭執
    另二分之一持分應無償移轉予自訴人，絕無再行主張優先承購權之可能，此實與
    放棄優先承購權無異，是伊本於上開認知，出具自訴人已放棄優先承購權之切結
    ，尚難謂有不實事項之「明知」；且二八三地號土地持分確由伊與壬○○出售予
    辛○○，地政事務所辦理土地持分移轉登記，並無不實之處，核與刑法第二百十
    四條「不實之事項」構成要件不合；而公務員依不實切結簽註事項而作成之「擬
    准予登記」之審核結果，又與自訴人所指之不實事項為「他共有人已放棄優先承
    購權」不盡相符；再土地所有權移轉登記申請書並非公文書，伊所為不構成使公
    務員登載不實事項於「公文書」云云。經查：
（一）自訴人於九十年二月十二日與被告壬○○、丁○○簽訂房地買賣契約書，購買
      臺北市○○街一七六號一、二樓房屋及其法定空地即二八三地號土地二分之一
      持分，被告壬○○、丁○○仍各保留上開土地四之分一所有權，有房地買賣契
      約書、土地登記簿在卷可憑，是自訴人與被告壬○○、丁○○三人係二八三地
      號土地共有人，自訴人於被告壬○○、丁○○出賣上開土地持分時，享有土地
      法第三十四條之一第四項規定之優先承購權，應堪認定。
（二）被告丁○○辯稱伊於移轉二八三地號土地持分予辛○○前，曾詢問自訴人購買
      該土地持分之意願云云，並不可採。
    １被告丁○○於本院調查時固然辯稱：我與自訴人於九十年二月十二日簽訂臺北
      市○○街一七六號一、二樓房屋及二八三地號土地二分之一持分之買賣合約時
      ，有問自訴人之夫庚○○要不要購買其餘二分之一持分，庚○○當天並沒有講
      要不要買，後來九十年四月底我又有當面再問庚○○，他說那是法定空地，不
      是建物基地，所以不要購買，要我送給他，我表示不可能等語（見本院九十年
      九月十二日訊問筆錄）。惟經證人即為自訴人與被告壬○○、丁○○辦理房地
      買賣移轉手續之代書甲○○、戊○○到庭證述：被告丁○○於九十年二月十二
      日、四月二十七日、五月十六日，在其等之代書事務所辦理房地買賣手續時，
      並未詢問自訴人或庚○○是否要購買二八三地號土地其餘二分之一持分，僅表
      示無意出賣二八三地號土地其餘二分之一持分等語。被告丁○○始又改稱：我
      於九十年三月份，在二八三地號土地攤位上有問過庚○○要不要買該地號土地
      其餘二分之一持分，庚○○表示這法法定空地，他不要買，要我送他，九十年
      四月份好像也問過：：，我本來沒有要賣地給自訴人，是代書自已填寫二分之
      一持分在買賣契約書上，我九十年二月十二日用完印後才發現，我當時很氣憤
      ，沒有做什麼表示，後來過戶完畢後我才問庚○○要不要買剩下的二分之一持
      分等語（見本院九十年十月二十六日訊問筆錄）。被告丁○○供述前後齬齟，
      且無法提出任何事證證明曾徵詢自訴人或庚○○購買二八三地號土地其餘二分
      之一持分。參以證人即自訴人之夫庚○○到庭證述：自訴人授權我處理本案買
      賣事宜，都是我出面與賣方洽談，自訴人只有出面簽約辦理過戶手續，從九十
      年二月十二日自訴人與賣方壬○○、丁○○簽訂買賣契約後，迄九十年五月三
      十一日壬○○、丁○○出售二八三地號土地其餘二分之一持分予辛○○期間，
      賣方並沒有人詢問自訴人或我是否欲購買二八三地號土地其餘二分之一持分，
      我是九十年六月一日始聽人家說二八三地號土地有一半被別人買走等語在卷（
      見本院九十年十月九日訊問筆錄），是被告丁○○前揭辯詞，顯屬可疑。
    ２查證人甲○○於本院復結稱：自訴人與壬○○、丁○○於八十九年五月間即曾
      經洽談本案房地買賣之事，但因賣方壬○○、丁○○先前同意辛○○在二八三
      地號土地上設攤，無法點交土地，買方認為產權不清，所以當時沒有成交，嗣
      後九十年二月十二日自訴人與賣方壬○○、丁○○簽訂本案房地買賣契約時，
      我有參與，訂約過程中，我並沒有聽到賣方通知買方行使其餘二分之一土地持
      分之優先承購權；簽訂買賣契約時，我有告訴賣方壬○○、丁○○剩下二分之
      一土地持分應該要過戶給買方，但賣方壬○○、丁○○不願意賣，理由是因為
      土地增值稅負擔過高，因為賣方堅持不賣，還表示如果土地持分全賣的話，三
      、四樓的人將來跟他要土地持分時無法交代，所以簽約時就只賣二分之一土地
      持分給自訴人：：，九十年四月二十七日、五月十六日再洽談交屋之事時，我
      先生戊○○有向壬○○、丁○○提及剩餘二分之一土地持分是否賣給自訴人，
      壬○○、丁○○表示不願意等語在卷（見本院九十年十月九日訊問筆錄、九十
      年十二月七日審判筆錄）。證人即甲○○之夫戊○○亦到庭結證：自訴人與壬○○、丁○○買賣臺北市○○街一七六號一、二樓房屋及二八三地號土地二分
      之一持分之買賣合約是在我的代書事務所簽訂，承辦人是我太太甲○○，九十
      年二月十二日我在場參與簽約時，並沒有聽到壬○○、丁○○詢問自訴人之夫
      庚○○要不要購買二八三地號土地其餘二分之一持分，庚○○後來離開後，我
      有向丁○○、壬○○提及二八三地號土地其餘二分之一持分，依規定要移轉予
      房屋所有人，是否一起賣給自訴人，因為八十九年四月間，他們買賣雙方就曾
      談妥買賣本案房地之事，並委託我們代書事務所承辦過戶手續，但是後來因為
      辛○○在使用該土地，無法洽妥遷移事宜，所以賣方反悔不肯簽約，當時我們
      就有調過資料知悉二八三地號土地是臺北市○○街一七六號房子的法定空地；
      九十年四月二十七日丁○○及其太太、壬○○到我事務所來，丁○○的太太因
      為不知道房地賣掉的事情而與壬○○吵架，後來庚○○也有來我事務所，庚○○要求丁○○要簽切結書，當天我也有跟賣方提二八三地號土地其餘二分之一
      持分是否要賣給自訴人，但因為我必須先詢問賣方的意思，所以我都於買方不
      在的時候詢問壬○○與丁○○；九十年五月十六日協調尾款交付事宜，我又告
      訴壬○○、丁○○是不是把剩下的二八三地號持分賣給自訴人，當時庚○○、
      己○○○也不在場，該三次的詢問，丁○○、壬○○都說不賣，不賣的原因是
      要省土地增值稅等語明確（見本院九十年十月九日訊問筆錄）。衡諸證人甲○○、戊○○僅係為自訴人及被告壬○○、丁○○辦理房地移轉手續之代書，且
      係被告丁○○所委託之代書，其等於本院結證之詞當無匿飾偏頗自訴人之理，
      所言應堪採信。再佐以被告丙○○於本院訊問時供述：九十年五月八日或九日
      ，壬○○、丁○○、辛○○夫婦來我事務所要簽二八三地號土地其餘二分之一
      持分的買賣契約，並提出自訴人與壬○○、丁○○簽訂另外二分之一持分的買
      賣契約給我看，我告訴他們必須先問過自訴人要不要承買才可以賣給辛○○，
      所以當天並沒有簽成合約等語（見九十年九月十二日訊問筆錄）。被告丁○○
      既於九十年五月八日或九日與辛○○前往丙○○代書事務所，欲簽訂二八三地
      號土地其餘二分之一持分之買賣契約，經丙○○代書告知須先通知自訴人行使
      優先承購權後，猶於九十年五月十六日在甲○○代書事務所內向戊○○表示無
      意出賣二八三地號土地剩餘二分之一持分予自訴人，足證其有意將二八三地號
      土地其餘二分之一持分出售予辛○○，而不願意出售予自訴人，遑論徵詢自訴
      人或其夫庚○○是否有購買該土地持分之意願。
（三）縱認被告丁○○所辯曾於九十年二月及四月間徵詢自訴人購買二八三地號土地
      其餘二分之一持分之意願，亦不符合土地法第三十四條之一第四項之規定：
    １按「共有人出賣其應有部分時，他共有人得以同一價格共同或單獨優先承購」
      、「本法條第四項所稱之優先購買權，依左列規定辦理：（二）徵求他共有人
      是否優先承購之手續，準用土地法第一百零四條第二項規定，即優先購買權人
      於接到出賣通知後十日內不表示者，其優先購買權視為放棄」，土地法第三十
      四條之一第四項、土地法第三十四條之一執行要點第十點第二項分別定有明文
      。土地法第三十四條之一第四項所定之優先承購權，係指他共有人於共有人出
      賣共有土地時，對於該共有人有請求以同樣條件訂立買賣契約之權而言，故須
      共有人與第三人間已成立買賣契約為前提，再以此買賣契約之同一內容通知他
      共有人於十日內表示是否優先承買，換言之，須以買賣存在為前提，且須給予
      優先承購權人十日期間考慮。
    ２查被告辛○○於本院訊問時供稱：我承租二八三地號土地二十幾年，在該土地
      上做生意，庚○○九十年五月一日忽然來跟我說他買了該筆土地，要跟我收租
      金，我就把租金交給庚○○，後來原房東壬○○又要來向我收租金，經我質疑
      後，就拿買賣契約給我看，壬○○當時很氣憤的說，她要賣這一塊土地持分，
      後來我們就洽談買賣之事等語（見本院九十年九月十二日、九十年十月二十六
      日訊問筆錄），足證被告壬○○、丁○○係九十年五月一日後，始與被告辛○○洽談二八三地號土地剩餘二分之一持分買賣之事。參諸被告丙○○於本院訊
      問時供述：九十年五月八日或九日，壬○○、丁○○、辛○○夫婦來我事務所
      要簽二八三地號土地剩餘二分之一持分的買賣契約，我告訴他們必須先問過自
      訴人要不要承買才可以賣給辛○○，所以當天並沒有簽成合約等語（見九十年
      九月十二日訊問筆錄）；暨被告丁○○於本院訊問時自承：我在九十年二月及
      四月份有問過庚○○是否要購買二八三地號其餘二分之一持分：：，九十年五
      月份丙○○叫我們先問庚○○是否要買剩下的二分之一土地持分，因我之前已
      經跟庚○○講過，他不買還要我送他，所以我就沒有再問庚○○等語（見本院
      九十年十月二十六日訊問筆錄），足證被告丁○○所辯曾於九十年二月、三月
      或四月間徵詢自訴人之夫庚○○購買二八三地號土地持分之意願乙節，縱然屬
      實，惟其既未於九十年五月間與被告辛○○成立買賣契約後，再通知自訴人或
      其夫庚○○以同一價格優先承購，自難謂已通知自訴人行使優先承購權。
（四）被告丁○○所為核與刑法第二百十四條之構成要件相合：
    １被告丁○○「明知」土地所有權移轉登記申請書備註欄上蓋印之「優先承買權
      人已放棄優先承買權」字樣，係「不實事項」：
      被告丙○○於九十年五月八日或九日，在其代書事務所內，告知被告丁○○須
      先通知自訴人行使二八三地號土地其餘二分之一持分之優先承買權，為被告丁○○自承在卷，核與被告丙○○、壬○○供述相合，惟被告丁○○並未踐行該
      通知手續，已如前述。其既未通知自訴人行使優先承購權，猶向被告丙○○訛
      稱自訴人已放棄優先承購權，利用被告丙○○在土地所有權移轉登記申請書備
      註欄上蓋印「優先承買權人已放棄優先承買權」字樣，被告丁○○「明知」該
      切結簽註內容係「不實事項」，堪以認定。
    ２被告丁○○所為係「使公務員登載不實事項於公文書」：
      (1)按使用不實資料，該資料並經該管公務員採取，編列於所掌之公文書，此時
        該資料即已成為該公文書之一部，該管公務員僅係以「編列」代替「登載」
        而已，不得以形式上該管公務員並未將該不實資料內容「轉載」於所掌公文
        書上，即謂並未為不實登載，此有最高法院八十七年臺上字第四０八一號判
        決可參。次按刑法第二百十四條使公務員登載不實事項於公文書罪所稱之「
        足以生損害於公眾或他人」，係採抽象危險主義，指行為人使公務員登載不
        實之結果，有致生損害於公眾或他人之虞或其危險性為已足，並不以公眾或
        他人果已受其損害為必要；此外，地政機關受理關於土地所有權移轉變更登
        記之聲請案件，依土地法第七十五條及土地登記規則第四十九條第二項前段
        之規定，固須審查證明無誤後始予登記；然查此所謂之「審查證明」，係指
        審查依該法及土地登記規則所規定聲請辦理該項登記所必須具備之登記申請
        書及證明文件而言；而依同規則第五十條第三款之規定，辦理登記機關對於
        登記申請書記載事項或關於登記原因之事項，與登記簿或其證明文件不符，
        而未能證明其不符之原因者，應以書面敘明理由及法令依據通知申請人於十
        五日內補正；申言之，即登記機關對於登記申請書記載事項或關於登記原因
        事項之審查，仍以審查其是否與登記簿或其證明文件相符為其重點；倘申請
        登記人所具備之登記申請書暨證明文件在形式上均為真正，且內容相符，復
        無該規則第五十條及第五十一條第一項所列各款應通知補正或駁回申請之情
        形者，地政機關即有依上開規定辦理登記之權責；至該項申請文件所記載之
        登記原因及證明文件在實體法上是否真實存在，依據上開規定意旨觀之，非
        屬地政機關應依職權逕行審查之範圍；因之，地政機關受理關於土地所有權
        移轉變更登記聲請案件之審查程序，其性質仍屬形式審查之範疇；非常上訴
補充理由意旨謂該項審查程序係屬實質審查，並據以主張被告所為不符合刑
        法第二百十四條之罪之要件，而指摘原判決違背法令，尚屬誤會，此亦有最
        高法院八十九年度臺非字第三八號判決足考。
      (2)查本院依被告丁○○之聲請函詢臺北市松山地政事務所「如出賣人未於土地
        所有權移轉登記申請書切結『優先承買權人已放棄優先承買權』等語，地政
        機關是否會准予辦理土地移轉登記」；查詢結果為「地政機關受理土地所有
        權移轉登記案件，如涉及土地法第三十四條之一第四項之優先購買權者，須
        由出賣人附具切結書或於申請書適當欄記明『優先購買權人已放棄優先購買
        權，如有不實，出賣人願負法律責任』字樣，若未附具切結書或於申請書適
        當欄記明者，則由地政機關依土地登記規則第五十條規定，通知申請人於接
        到通知之日起十五日內補正，俟其於期限內補正後，始准予辦理登記，如逾
        期未補正，則由地政機關依同規則第五十一條第一項第四款規定，駁回登記
        之申請」，有臺北市松山地政事務所九十年九月二十八日北市松地一字第九
        ０六一三七二八００號函附卷可稽；核與上開最高法院八十九年度臺非字第
        三八號判決意旨相合。由此足證土地所有權移轉登記申請書上所載「優先購
        買權人已放棄優先購買權，如有不實，出賣人願負法律責任」切結事項，係
        地政事務所人員承辦土地所有權移轉登記案件之形式審查要件，且為准許登
        載或駁回之依據，是以被告丁○○提出記載不實切結簽註事項之土地所有權
        移轉登記申請書，矇騙承辦之地政事務所人員准予登記，並將其編列附入土
        地登記案卷內，加蓋騎縫章，成為公文書之一部分，揆諸上揭判決意旨及說
        明，自屬「使公務員登載不實事項於公文書」行為。
二、核被告丁○○所為，係犯刑法第二百十四條之使公務員登載不實事項於公文書罪
    。其利用不知情之丙○○代書為之，為間接正犯。爰審酌被告丁○○犯罪後飾詞
    狡辯，未能坦承犯行，所為造成自訴人無法優先承購土地，僅能請求民事損害賠
    償之危害程度，及影響主管機關辦理所有權移轉登記時審核優先承購事實之正確
    性，暨其生活狀況、智識程度、犯罪動機、目的、手段等一切情狀，量處如主文
    所示之刑，並諭知易科罰金之折算標準。
貳、無罪部分：
一、自訴意旨略以：被告壬○○、丁○○於九十年三月十五日、十六日出賣臺北市○○街一七六號一、二樓房屋予自訴人己○○○時，僅讓售該屋法定空地即臺北市
    信義區○○段○○段二八三地號土地持分二分之一，猶保留法定空地共有權二分
    之一，與自訴人形成共有關係，其二人於九十年五月三十一日，將該剩餘二分之
    一持分讓售移轉予被告辛○○時，自訴人享有優先承購權，被告壬○○、丁○○
    負有通知自訴人行使權利之義務，惟其等明知自訴人未接獲行使優先承購權之通
    知，更未放棄優先承購權，竟於土地所有權移轉登記申請書上偽稱「優先承買權
    人已放棄優先承買權屬實如有不實，出賣人願負法律責任」等語，經編列於登記
    申請案卷內；而被告壬○○之配偶陳漢卿及丁○○前出租上開一樓房屋及法定空
    地予自訴人配偶庚○○，月租新臺幣（下同）六萬元，作為售魚店面及攤位，歷
    時十餘年，庚○○再分租該法定空地一半予被告辛○○，月租已遞增至三萬元，
    故自訴人此度斥資二千二百五十萬元購買系爭房地，自應保持所有權及使用權之
    完整，以增加收益，與被告辛○○力求由「次承租人」轉型為「共有人」之立場
    ，嚴重衝突，故被告辛○○急購土地，非本案之「善意第三人」，其與被告壬○○、丁○○及不查證棄權文件之承辦代書即被告丙○○間，有犯意聯絡及行為分
    擔，均屬共同正犯，因認被告壬○○、辛○○、丙○○三人共同涉有刑法第二百
    十四條之使公務員登載不實事項於公文書之罪嫌云云。
二、按犯罪事實應依證據認定之，無證據不得推定其犯罪事實；又不能證明被告犯罪
    者，應諭知無罪之判決，刑事訴訟法第一百五十四條、第三百零一條第一項分別
    定有明文。又以被害人之陳述為認定犯罪之依據時，必其陳述並無瑕疵，且就其
    他方面調查，又與事實相符，始能認有證據能力，最高法院六十一年臺上字第三
    ０九九號著有判例可資參照。所謂無瑕疵，係指被害人所為不利被告之陳述，與
    社會上一般生活經驗或卷存其他客觀事實並無矛盾而言，至所謂就其他方面調查
    認與事實相符，非僅以所援用之旁證足以證明被害結果為已足，尤須綜合一切積
    極佐證，除認定被告確為加害人之可能外，在推理上無從另為其他合理原因之假
    設，有不合於此，即不能以被害人之陳述做為論斷之證據。且刑事訴訟上證明之
    資料，無論其為直接或間接證據，均須達於通常一般之人均不致有所懷疑，而得
    確信其為真實之程度，始得據為有罪之認定，若其關於被告是否犯罪之證明未能
    達此程度，而有合理性懷疑之存在，致使無從形成有罪之確信，即不得遽為不利
    被告之認定，亦有最高法院七十六年臺上字第四九八六號判例足稽。
三、自訴人認被告壬○○、辛○○、丙○○共同涉犯使公務員登載不實事項於公文書
    犯行，無非係以被告壬○○為二八三地號土地共有人、被告辛○○前向自訴人之
    夫庚○○分租二八三地號土地，力求由「次承租人」轉型為「共有人」，故急購
    土地，非本案之「善意第三人」，被告丙○○為承辦被告壬○○、丁○○與辛○○買賣二八三地號土地持分之代書，未查證棄權文件等為依據。訊據被告壬○○
    、辛○○、丙○○均堅詞否認涉有自訴人所指之犯行，被告壬○○辯稱：伊出賣
    二八三地號土地持分前，委由共有人即被告丁○○代為通知自訴人行使優先承購
    權；被告辛○○則辯稱：伊為了做生意才購買二八三地號土地持分，並不知被告
    壬○○、丁○○與自訴人間買賣或通知行使優先承購權之事；被告丙○○則以：
    伊沒有義務去找共有人是誰，代書只負責買賣雙方身分正確，不負責通知優先承
    購權人等語。
四、查：經本院隔離訊問後，被告丁○○自承：其與被告壬○○、辛○○曾於九十年
    五月上旬前往丙○○代書事務所欲簽訂二八三地號土地其餘二分之一持分買賣契
    約，當時被告丙○○告知須先問過庚○○是否要優先購買二八三地號土地其餘持
    分，被告壬○○遂委託其代為通知自訴人行使優先承購權，嗣九十年五月二十三
    日，其等再前往丙○○代書事務所簽訂買賣契約時，其當場向被告壬○○、辛○○、丙○○告知自訴人無意購買二八三地號土地其餘二分之一持分等語，核與被
    告壬○○、丙○○之供述相符（見本院九十年十月二十六日訊問筆錄），足證因
    被告丁○○表示自訴人無意行使優先承購權，被告丙○○始於土地所有權移轉登
    記申請書備註欄蓋印「優先承買權人已放棄優先承買權屬實如有不實，出賣人願
    負法律責任」字樣，被告辛○○、壬○○始分別代表買賣雙方於土地所有權移轉
    登記申請書上用印，而由被告丙○○提交予臺北市松山地政事務所，據此難認被
    告壬○○、辛○○、丙○○三人有使公務員登載不實之主觀犯意及客觀行為。況
    查，土地共有人出賣其應有部分時，應通知其他共有人是否優先承購者，為出賣
    人，而非買受人或代為辦理過戶手續之代書，其理甚明；被告辛○○、丙○○分
    別為土地持分之買受人、代為辦理過戶手續之代書，本無通知自訴人行使優先承
    購權之義務，自訴人並無任何積極事證，徒以被告辛○○力求由「次承租人」轉
    型為「共有人」、急購土地、非善意第三人等臆測之詞，且片面指訴被告丙○○
    應查證棄權文件而不查證，而認被告壬○○、辛○○、丙○○與被告丁○○共犯
    使公務員登載不實事項於公文書罪嫌，殊無可採。此外，復查無其他積極證據足
    認被告壬○○、辛○○、丙○○涉有自訴人所指之犯行，既不能證明其等犯罪，
    依法自均應為無罪之諭知。
據上論斷，應依刑事訴訟法第二百九十九條第一項前段、第三百零一條第一項，刑法
第二百十四條、第四十一條第一項前段、罰金罰鍰提高標準條例第一條前段、第二條
，判決如主文。
中      華      民      國    九十    年      十二      月    二十一    日
  臺灣臺北地方法院刑事第四庭
                                      法  官  吳靜怡
右正本證明與原本無異。
如不服本判決，應於判決送達後十日內，向本院提出上訴狀。
                                      書記官  陳錦獎
中      華      民      國      九十      年    十二     月   二十六    日
附錄本案論罪科刑法條全文：
中華民國刑法第二百一十四條 (使公務員登載不實罪)
明知為不實之事項，而使公務員登載於職務上所掌之公文書，足以生損害於公眾或他
人者，處三年以下有期徒刑、拘役或五百元以下罰金。


司法院資訊處製作；財團法人民間司法改革基金會備份。
